【裁判字號】    92,上易,663
【裁判日期】    920618
【裁判案由】    竊盜等
【裁判全文】
臺灣高等法院高雄分院刑事判決          九十二年度上易字第六六三號
    上訴人  台灣高雄地方法院檢察署檢察官
    上訴人
    即被告  己○○
            戊○○
            甲○○
            庚○○
    右  一  人
    選任辯護人  盧俊誠律師
    被  告  乙○○
                （現在台灣嘉義監獄執行中）
右上訴人因被告等竊盜等案件，不服臺灣高雄地方法院九十一年度易字第二九八號中
華民國九十二年三月十日第一審判決（起訴案號：臺灣高雄地方法院檢察署八十九年
度偵字第二四六七０、二三五六四號、九十年度偵字第四二一二號），提起上訴，本
院判決如左：
      主      文
上訴駁回。
      事      實
一、己○○於民國八十八年間，因竊盜案件，經法院判處有期徒刑十月，緩刑三年在
    案；甲○○於八十九年間因搶奪案件，經法院判處有期徒刑一年四月確定，又於
    九十年間因逃亡案件，經法院判處有期徒刑七月確定，均未執行。
二、己○○與戊○○係夫妻關係，己○○與許家銘（另案審理）係同學關係，渠等均
    明知許家銘平日無業，以竊盜維生，明知許家銘所持有如附表一所示之金飾、鑽
    石等物，係屬許家銘竊盜所得之贓物，竟分別基於牙保贓物之概括犯意，自八十
    八年十月二十七日起，至八十九年八月十三日止，連續在附表一所示之時間、地
    點（其各次行為人分如附表一所示），受許家銘之委託，將附表一所示之物予以
    典當，所得贓款均交予許家銘，再由許家銘與渠等至電動玩具店消費花用。戊○○復承上牙保贓物之犯意聯絡，與顏彩名（業經原審判決確定）於八十九年四月
    中旬某日，共同持許家銘竊得之金項鍊乙條，到「全民當舖」以戊○○名義典當
    ，得款新台幣（下同）九千餘元交予許家銘。另戊○○明知許家銘持有之易利信
    牌行動電話一支，係竊盜之贓物，竟基於收受贓物之概括犯意，先於八十八年十
    二月間，在不詳地點，收受上開行動電話，復於八十九年五月七日生日時，在不
    詳地點，收受許家銘贈與之照相機二台，舊紙鈔一批，金戒指及鑽石項鍊等物，
    嗣為警於八十九年九月二十七日十一時許持搜索票，在高雄市○○區○○街一五
    五巷十六號戊○○娘家搜索查獲，並扣得上開行動電話一支、照相機二台。
三、庚○○於高雄市○○路六十一號經營「冠曜銀樓」，於八十九年八月二十八日下
    午一時許，明知方梅貞（牙保贓物罪業經原審判決確定）持有之金項鍊二條、金
    戒指一只及其他金飾（約重一台兩）係游燿禎（竊盜罪業經原審判決確定）於八
    十九年八月二十六日下午一時許，在高雄市○○區○○街一三六巷十三號四樓竊
    取鄭義之贓物，竟基於概括犯意先後二次，以七千元及九千元之價格買受。
四、甲○○於八十九年八月三十一日晚上七時許，與游燿禎共同基於意圖為自己不法
    所有之犯意聯絡，在高雄市新興區○○○路一三九巷十四號，由甲○○持己有對
    人之生命、身體及安全構成威脅，客觀上足為兇器使用之Ｔ型扳手一支，撬毀門
    鎖，侵入賴雪江之住宅內，由游燿禎在客廳擔任把風，甲○○進入房間內竊取附
    表二之物，得手後由甲○○以電話聯絡知情之己○○銷贓，於同日晚上七時三十
    分許，己○○依約前往高雄市新興區○○○路之金鍏大飯店與游燿禎會合，游耀
    禎將竊得上開贓物交予己○○收受，為警當場查獲，並扣得附表二之物品。
五、案經高雄市政府警察局移送台灣高雄地方法院檢察署檢察官偵查起訴。
      理      由
一、訊之上訴人即被告己○○、戊○○矢口否認有牙保、收受贓物之犯行，上訴人即
    甲○○亦否認有加重竊盜犯行，上訴人即被告庚○○否認有故買贓物之犯行，上
    訴人己○○、戊○○、庚○○均辯稱：不知係贓物。上訴人甲○○則辯稱：我打
    電話聯絡己○○到金緯飯店找游燿禎，未與游某共同行竊云云。
二、惟查：
  (一)被告己○○持以典當之鑽石、金飾均係另案被告許家銘竊盜所得之贓物，業經證
    人許家銘於原審證述：鑽石、金飾等物是我偷來行竊所得之贓物，我託己○○典
    當二、三次，所得贓款請己○○等人去打電動玩具等語甚詳（偵Ａ卷第九十九頁
    、原審九十一年十月三十一日訊問筆錄），並有收當物品資料查詢報表一紙在卷
    可稽（警卷Ａ第二０六頁），被告己○○於警訊亦供稱：許家銘我知道他有竊取
    他人財物。（八十九年九月二十六日警訊筆錄），且參之被告己○○自承與許家
    銘在感化院認識，許家銘之父係在造船廠上班（偵Ａ卷第二０七頁），以許家銘
    未滿二十歲之齡，亦非富裕人家子弟，何故無端持有金項鍊、金戒指及鑽石等貴
    重財物，被告己○○多次幫忙典當，顯然其於代為銷贓之時知悉上開物品顯非來
    源正當之物，是其辯稱不知許家銘交付之首飾為贓物，要無可採。再查同案被告
    甲○○與游燿禎於竊得賴江雪金飾等財物，由甲○○以電話聯絡己○○前往金緯
    飯店向游燿禎拿取金飾典當，甲○○則先行前往當舖等情，業經同案被告游燿禎
    於原審調查中供述甚詳（見原審九十一年三月七日訊問筆錄），核與被告甲○○
    於原審供稱：我打電話聯絡己○○，要他們再自己聯絡等語（原審九十一年九月
    五日訊問筆錄）大致相符，足見被告游燿禎所供，應可採信。被告己○○於收受
    游燿禎所交付之金飾，尚未持之代為典當，旋為警當場查獲，顯已收受贓物無訛
    。被告己○○牙保及收受贓物犯行，均堪認定。
  (二)證人許家銘迭於警訊、偵訊及原審證述：將偷來的物品託戊○○典當，曾送給戊○○行動電話、照相機、舊紙鈔及鑽石項鍊等語（警卷Ａ第四十八頁，偵卷Ａ第
    九十九頁）等語，同案被告顏彩名供稱：與戊○○一同前往典當金項鍊等語甚詳
    （原審九十一年九月五日訊問筆錄），參之被告戊○○自八十八年十二月起，連
    續為許家銘持贓物至當舖典當，期間甚長，典當之金飾等物數量鉅大，種類繁多
    ，且另案被告許家銘當時未滿二十歲之年齡，亦無經濟能力，被告戊○○竟未對
    許家銘持有價值不斐之金飾來源，詳予究問，又連續予以收受或持以典當，顯見
    其明知上開物品非有來源正當之無訛。復有扣案之照像機二台，易利信行動電話
    一支，收當資料查詢報表十一張（警卷Ａ第二一三至二二四頁）足憑，是被告戊○○上開所辯，應係卸責之詞，妥無足採，其贓物犯行，均堪認定。
  (三)同案被告游燿禎於警、偵、原審供稱：我跟甲○○一起進去賴江雪住處偷東西，
    由甲○○用Ｔ型扳手撬開門鎖，我在客廳等，他進入臥室偷金飾等物，後來我們
    把偷來的東西拿到金緯飯店，甲○○打電話叫己○○過來，並把偷來的東西先交
    給我，他先去當舖等我們，後來我將東西拿給己○○後，就被警察捉了等語（警
    卷Ｂ第二頁、偵卷Ａ第一０九頁、原審九十一年三月七日訊問筆錄），且證人趙
    裕榮於警訊及原審法院調查時亦證稱：八十九年八月三十一日晚間約八時三十分
    許，甲○○騎機車經過醉八仙平價海產店時，與我打招呼，我問他要不要吃飯時
    ，他就被警察盤查等語（警卷Ｃ第五頁、原審九十二年一月十四日訊問筆錄），
    可見被告甲○○辯稱：案發時與趙裕榮聊天，不在場云云，與事實不符，要難採
    信。復參以被告己○○於偵查中供稱：甲○○打手機給我時，是與游燿禎在一起
    ，但只有游燿禎過去找我等語（偵卷Ｂ第三十五頁），況被告甲○○與游耀禎夙
    無仇隙，衡情並無涉詞誣攀被告甲○○之理，足見同案被告游燿禎所供，應係真
    實，足堪採信，被告甲○○竊盜犯行，事證明確，堪以認定。
  (四)同案被告方梅貞受游燿禎之託，持戒指、項鍊等金飾至「冠曜銀樓」變賣之事實
    ，業據被告方梅貞於原審供承在卷，被告方梅貞變賣予被告庚○○之上開金飾，
    係被告游燿禎所竊得之贓物一節，業經被告游燿禎供認無訛，被告方梅貞持上開
    金飾變賣時，被告庚○○未詢問來源，亦未要求提示證件，迭於警訊及原審供陳
    在卷，其於原審供稱：我把金飾先後分二次賣給銀樓老闆（即庚○○）相隔五分
    鐘左右，第一次得款約七千元，第二次得款約九千元，庚○○未向我索取保單、
    證件及登記，他什麼都沒說，只是把金飾秤一下，自己按一按就拿錢給我等語（
    原審九十一年九月五日訊問筆錄）。被告庚○○既為銀樓業者，且已營業三年之
    久，理應知悉收購金飾時，均應詢問物品來源及證明，並取其身分證予以登記，
    以避免購入贓物，且其自承看管銀樓，平日買入金飾均有登載於金飾買入登記簿
    ，然本件被告方梅貞先後二次相隔約五分鐘之內，持大量金飾等物品前來變賣，
    並未詢問該批金飾來源，且未要求方梅貞提出身分證件查證，並予以登記，其顯
    係知悉方梅貞所出售之金飾係贓物而故不為登記，否則何以先後二次向方梅貞購
    買金飾，均未登記，是被告辯稱不知係贓物云云，不足採信，被告庚○○故買贓
    物犯行，堪以認定。
三、核被告己○○、戊○○，均犯刑法第三百四十九條第二項牙保贓物罪及同法第一
    項收受贓物罪。被告甲○○係犯刑法第三百二十一條第一項第一款、第二款、第
    三款之帶兇器毀壞門扇，於夜間侵入住宅竊盜罪。被告庚○○係犯刑法第三百
    四十九條第二項之故買贓物罪。被告戊○○與同案被告顏彩名間，就上開牙保贓
    物行為；被告甲○○與同案被告游燿禎就上開加重竊盜行為，分別有犯意聯絡及
    行為分擔，均為共同正犯。被告己○○、戊○○多次牙保收受贓物行為；被告庚○○多次故買贓物行為，時間緊接，所犯罪名相同，顯係出於概括犯意為之，應
    依刑法第五十六條第一項連續犯規定，以一罪論並加重其刑。被告己○○、戊○○所犯上開牙保及收受贓物二罪間，犯意各別，行為互殊，應予分論併罰。公訴
    意旨另以，被告甲○○基於意圖為自己不法所有之概括犯意，夥同另案被告許家
    銘先於八十九年六月七日下午四時許，由甲○○持可以用為兇器之Ｔ型扳手撬開
    門鎖，侵入高雄市○○區○○路五十八巷四十八號，共同竊取被害人丙○○所有
    之勞力士手錶二只、洋酒八瓶及二萬餘元，得手後逃逸。復於八十九年七月十六
    日凌晨三時許，由甲○○持可為兇器之Ｔ型扳手撬開門鎖，侵入高雄市新興區○○○路二十四巷三十二號，共同竊得被害人丁○○所有之勞力士手錶二支、洋酒
    八瓶、手機乙支、照相機乙台、金飾二十餘兩、龍銀二個、提款卡及現金二萬餘
    元，因認被告涉犯刑法第三百二十一條第一項、第一、二、三款之加重竊盜罪，
    訊之被告甲○○堅詞否認有此部分竊盜犯行，且查證人許家銘於原審證述：我沒
    有與甲○○一同竊盜。（原審九十一年十月三十一日訊問筆錄），且被告甲○○
    於八十九年七月十六日凌晨尚在駐在地服役，並未在場，其於同年七月十六日下
    午四時許方由駐地休假離營（嗣因逾期未歸被法院判刑），亦有台灣高等法院台
    中分院九十年度軍上字第一號刑事判決書一份在卷可稽，被告甲○○此部分犯行
    應屬不能證明，惟因公訴意旨認被告甲○○此部分犯行，與前開論罪之竊盜部分
    ，有連續犯之裁判上一罪關係，爰不另為無罪之諭知。
四、原審因依刑法第二十八條、第五十六條、第三百二十一條第一項第一款、第二款
    、第三款、第三百四十九條第一項、第二項、第五十一條第五款、第四十一條第
    一項、第二項、罰金罰鍰提高標準條例第一條前段、第二條，審酌被告己○○、
    戊○○、甲○○、庚○○犯罪動機、目的、手段，所生危害及犯後否認犯行等一
    切情狀，各量處罪刑，被告己○○及戊○○均諭知易科罰金之折算標準，並定其
    應執行刑及諭知易科罰金之折算標準。被告庚○○並諭知拘役易科罰金之標準，
    認事用法，均無違誤，量刑亦稱允當，被告等均上訴，否認犯罪，指摘原判決不
    當，為無理由，應予駁回。
五、公訴意旨以，被告乙○○與另案被告許家銘，自八十九年三月下旬起，一同租住
    在高雄市○鎮區○○街一四八巷三弄四號三樓，明知為許家銘所持有之附表三、
    四、五之物品均係竊得贓物，竟基於概括寄藏，牙保贓物之犯意，自同年月下旬
        起，即在上址，陸續寄藏附表三、四、五之贓物並牙保出售予不特定之第三
    人。惟於同年八月間，因許家銘為警通緝，乙○○遂將部分贓物遷移至高雄市○○區○○路七十六號四樓藏置，嗣為警先於同年八月二十二日在高雄市○鎮區○○街一四八巷三弄四號三樓查獲，並扣得附表四之物品。復於同月二十五日下午
    一時三十分許，在高雄市前鎮區○○區○○路七十六號四樓查獲，並扣得附表五
    之物品，因認被告乙○○涉犯刑法第三百四十九條第二項之寄藏及牙保贓物罪嫌
    。訊之被告乙○○否認有贓物犯行，辯稱：許家銘前與我女友吳美月共同居住在
    高雄市○鎮區○○街一八四巷三弄四號時，將附表三、四、五所示之物放在該處
    ，並未交給我保管，也未委託我銷贓，其中扣案之仿勞力士手錶是我向許家銘買
    的，不是許家銘送我的等語。經查被告許家銘曾與證人即被告乙○○女友吳美月
    （贓物罪不起訴處分確定），同案被告李玉馨（另結）等人共同租住在高雄市○
    鎮區○○街一八四巷三弄四號，扣案之附表三、四、五所示之物，確係許家銘行
    竊所得之贓物，且將竊得之贓物放在該處等情，業經另案被告許家銘於原審調查
    時結證在卷（原審九十一年十月三十一日訊問筆錄），核與證人吳美月於原審調
    查中具結供稱：瑞興街的房子是我租的，許家銘與其女友顏彩名住在一個房間，
    後來我搬到明仁路，就將許家銘的東西一起搬過去等語，及證人李玉馨供稱：我
    與男友吳東照（即乙○○之侄子）、吳美月及許家銘、顏彩名一起住在瑞興街，
    我們要搬到明仁路時，許家銘都沒有回來，就幫他把東西搬走等語（原審九十一
    年十一月十六日訊問筆錄），顯見被告乙○○辯稱：附表三、四、五所示之物係
    許家銘置放在上開租住處等語，即非無據。又被告乙○○迭於警訊及本院審理均
    否認有何寄藏及收受贓物犯行（警卷Ａ第五十五、五十六頁），其雖於警訊中自
    承扣案物中仿勞力士錶係以三萬五千元代價向許家銘購得，然其於警訊中稱許家
    銘欠其母親之借款抵償，於原審中改稱以許家銘欠其兄之借款抵償，其供述不一
    ，已難採信，復查另案被告許家銘於原審證述，我將偷得之仿勞力士手錶拿去典
    當，後又以偷得之現金贖回，我沒有將錶賣給乙○○，也沒有送給他，應是乙○○自己拿去戴的，因警察認為我不可能有門路銷贓，要我供出一人，我才說是乙○○幫我銷贓等語（原審九十一年十月三十一日訊問筆錄），足見被告乙○○並
    無收受或寄藏贓物犯行，此外本院復查無積極證據足證被告乙○○有公訴人所指
    贓物犯行，自應為無罪諭知。原審為無罪判決，核無不合，公訴人上訴，猶指被
    告乙○○涉犯贓物罪，為無理由，應予駁回。至公訴人移送併辦被告乙○○涉犯
    贓物罪部分（九十年度偵字第二０七六二號），應退回由公訴人另為適法處理。
六、被告甲○○經合法傳喚未到庭，爰不待其陳述逕行判決。
據上論斷，應依刑事訴訟法第三百六十八條、第三百七十一條，判決如主文。
本案經檢察官朱文彬到庭執行職務。
中    華    民    國     九十二     年       六       月     十八       日
                              臺灣高等法院高雄分院刑事第八庭
                                  審判長法官  郭雅美
                              法官  江泰章
                                        法官  裕斗
右正本證明與原本無異。
不得上訴。
                                      書記官  鄔維玲
中    華    民    國     九十二     年       六       月    十九    日
附錄本判決論罪科刑法條：
中華民國刑法第三百二十一條
犯竊盜罪而有左列情形之一者，處六月以上、五年以下有期徒刑：
一  於夜間侵入住宅或有人居住之建築物、船艦或隱匿其內而犯之者。
二  毀越門扇、牆垣或其他安全設備而犯之者。
三  攜帶兇器而犯之者。
四  結夥三人以上而犯之者。
五  乘火災、水災或其他災害之際而犯之者。
六  在車站或埠頭而犯之者。
前項之未遂犯罰之。
中華民國刑法第三百零六條 (侵入住居罪)
無故侵入他人住宅、建築物或附連圍繞之土地或船艦者，處一年以下有期徒刑、拘
役或三百元以下罰金。
中華民國刑法第三百四十九條
收受贓物者，處三年以下有期徒刑、拘役或五百元以下罰金。
搬運、寄藏、故買贓物或為牙保者，處五年以下有期徒刑、拘役或科或併科一千元以
下罰金。
因贓物變得之財物，以贓物論。
附  表一：
┌──┬────┬──────┬─────────┬─────┬─────┐
│編號│ 行為人 │ 時  間     │    當鋪名稱      │典當物品  │典當金額  │
│    │        │            │                  │          │（新台幣）│
├──┼────┼──────┼─────────┼─────┼─────┤
│(一)  │戊○○  │88.10.27    │大洋當鋪          │金項鍊    │一千四百元│
├──┼────┼──────┼─────────┼─────┼─────┤
│(二)  │同右    │88.10.30    │成大當鋪          │金戒指    │二千五百元│
├──┼────┼──────┼─────────┼─────┼─────┤
│(三)  │同右    │88.12.9     │同右              │同右      │八百元    │
├──┼────┼──────┼─────────┼─────┼─────┤
│(四)  │同右    │88.12.19    │力仁當鋪          │金耳環    │二千元    │
│    │        │            │                  │金戒指    │一千元    │
├──┼────┼──────┼─────────┼─────┼─────┤
│(五)  │同右    │88.12.21    │成大當鋪          │金戒指 │二千五百元│
│    │        │            │                  │金戒指    │一千八百元│
│    │        │            │                  │金戒指    │五百元    │
├──┼────┼──────┼─────────┼─────┼─────┤
│(六)  │同右    │88.12.29    │同右              │金耳環    │二千元    │
│    │        │            │                  │金戒指    │一千元    │
│    │        │            │                  │金戒指    │二千五百元│
│    │        │            │                  │金戒指    │一千八百元│
├──┼────┼──────┼─────────┼─────┼─────┤
│(七)  │同右    │89.05.27    │大洋當鋪          │金耳環    │三千五百元│
│    │        │            │                  │金飾      │六百元    │
├──┼────┼──────┼─────────┼─────┼─────┤
│(八)  │同右    │89.05.28    │成大當鋪          │金戒指    │一千一百元│
├──┼────┼──────┼─────────┼─────┼─────┤
│(九)  │同右    │89.06.03    │友愛當鋪          │金飾      │一萬二千元│
│    │        │            │                  │金項鍊    │四千三百元│
├──┼────┼──────┼─────────┼─────┼─────┤
│(十)  │同右    │89.06.26    │大洋當鋪          │金飾      │四萬二千元│
├──┼────┼──────┼─────────┼─────┼─────┤
│(十一)  │同右    │89.07.03    │友愛當鋪          │金項鍊    │一萬七千元│
├──┼────┼──────┼─────────┼─────┼─────┤
│(十二)  │同右    │89.07.28    │大洋當鋪          │金戒指    │三千元    │
├──┼────┼──────┼─────────┼─────┼─────┤
│(十三)  │己○○  │89.03.28    │成大當鋪          │金項鍊    │四千五百元│
├──┼────┼──────┼─────────┼─────┼─────┤
│(十四)  │同右    │89.08.13    │坤泰當鋪          │金戒指    │一千五百元│
├──┼────┼──────┼─────────┼─────┼─────┤
│(十五)  │同右    │不詳        │不詳              │鑽石      │不詳      │
└──┴────┴──────┴─────────┴─────┴─────┘
                                                                        Ｆ


司法院資訊處製作；財團法人民間司法改革基金會備份。
